【裁判字號】    89,重訴,994
【裁判日期】    900724
【裁判案由】    給付工程款
【裁判全文】
臺灣臺中地方法院民事判決  八十九年度重訴字第九九四號
    原      告  中華工程股份有限公司
    法定代理人  丙○○
    訴訟代理人  戊○○
                乙○○
                甲○○
    法定代理人  丁○○
右當事人間請求給付工程款事件，本院判決如左：
    主    文
被告應給付原告新台幣肆仟貳佰柒拾玖萬柒仟柒佰玖拾伍元及自民國八十九年十一月
二日起至清償日止，按年息百分之五計算之利息。
原告其餘之訴駁回。
訴訟費用由被告負擔十分之七，餘由原告負擔。
本判決於原告以新台幣壹仟肆佰貳拾柒萬元為被告預供擔保後，得假執行。
原告其餘假執行之聲請駁回。
    事    實
甲、原告方面：
壹、聲明：
一、被告應給付原告新台幣（下同）陸仟貳佰玖拾萬壹仟貳佰參拾柒元及自起訴狀繕
    本送達翌日（即八十九年十一月二日）起，至清償日止，按年息百分之五計算之
    利息。
二、願供擔保請准宣告假執行。
貳、陳述：
一、原告於民國（下同）八十五年一月二十七日，與被告簽訂一分包工程合約，由被
    告負責有關「上海新村重建水電工程」事宜。因被告公司發生財務困難，無法繼
    續履約，經原告屢次發文要求被告履約，被告置之不理，原告乃於八十六年五月
    二十三日對被告發函終止合約。
二、嗣原告為免工期延滯造成損失，乃將被告承攬應完成而未完工部分（合約工程價
    款為貳仟陸佰貳拾貳萬捌仟陸佰柒拾玖元），重新辦理購料及發包，計支出肆仟
    捌佰陸拾壹萬陸仟壹佰參拾元；又被告已施作部分，因有瑕疵乃由原告發包修繕
    ，亦支出壹仟陸佰伍拾肆萬壹仟貳佰陸拾捌元，及該已施作部分於合約終止前，
    被告原應負責清潔費、安全衛生費、臨時水電費，因被告未為支付由原告代墊，
    計支出參佰捌拾陸萬玖仟零柒拾陸元，合計原告因未依約履行所為之支出費用共
    計陸仟玖佰零貳萬陸仟肆佰柒拾肆元。
三、另被告承作之「上海新村重建水電工程」，第一部分區分為：甲、丙、戊、辛、
    壬、癸、子七區，第二部分區分為乙、己、庚三區，因被告公司財務困難，為便
    被告公司財務調度，原告依被告要求，將未完工部分亦已計價予被告，第一部分
    已計滿，第二部分亦計價達百分之九十六，總計已計價工程款為伍仟參佰捌拾萬
    肆仟零玖元，依合約工程總價伍仟肆佰伍拾肆萬捌仟捌佰肆拾參元，被告尚有柒
    拾肆萬肆仟捌佰參拾肆元工程款未請領，且每次計價均有百分之十保留款，是保
    留款部分尚有伍佰參拾捌萬零肆佰零參元，被告合計尚有陸佰壹拾貳萬伍仟貳佰
    參拾柒元工程款未領。
四、綜上，原告因被告未依約完工，重新辦理購料及發包，及就被告已施作部分修繕
    ，暨原告為被告代墊之清潔費、安衛費、臨時水電費，合計支出陸仟玖佰零貳萬
    陸仟肆佰柒拾肆元，扣除被告未領之工程款陸佰壹拾貳萬伍仟貳佰參拾柒元，被
    告應再給付原告陸仟貳佰玖拾萬壹仟貳佰參拾柒元。經原告屢次催告，被告仍未
    給付，爰提起本件訴訟請求被告給付如訴之聲明。
參、證據：提出分包工程合約一份、（八六）中工永和發字第ＨＩ五四六號函一份、
    分包工程合約第三十條規定一份、重新辦理購料及發包金額統計表一份、估驗計
    價單十九份、業主八十五年十二月十七日上海工字第一二七號及八十六年一月九
    日上海工字第二號工程改善通知書各一份、驗資料二份、協調會議紀錄一份、修
    繕前後對照之照片二十四張、八十六年五月二十三日回執一份、重新購料、發包
    之發票六十七張、瑕疵修復代辦及重新發包統計表一份為證。
乙、被告未於言詞辯期日到場,亦未提出書狀作何聲明或陳述。
    理    由
一、本件被告未於言詞辯論期日到場，核無民事訴訟法第三百八十六條各款所列情形
    ，爰依原告之聲請，由其一造辯論而為判決。
二、本件原告主張前述與被告簽訂分包工程合約，由被告負責有關「上海新村重建水
    電工程」事宜。因被告公司財務發生困難，無法繼續履約，經原告催告履約，被
    告置之不理，原告乃於八十六年五月二十三日，對被告發函終止合約。且原告為
    免工期延滯造成損失，乃將被告承攬應完成而未完工部分，重新辦理購料及發包
    計支出肆仟捌佰陸拾壹萬陸仟壹佰參拾元；又被告已施作部分，因有瑕疵乃由原
    告發包修繕，亦支出壹仟陸佰伍拾肆萬壹仟貳佰陸拾捌元，及合約有效期間，該
    已施作部分被告原應負責清潔費、安全衛生費、臨時水電費，因被告未為支付由
    原告代墊，支出參佰捌拾陸萬玖仟零柒拾陸元，合計支出陸仟玖佰零貳萬陸仟肆
    佰柒拾肆元等情，業經原告提出分包工程合約一份、（八六）中工永和發字第Ｈ
    Ｉ五四六號函一份、分包工程合約第三十條規定一份、重新辦理購料及發包金額
    統計表一份、估驗計價單十九份、業主八十五年十二月十七日上海工字第一二七
    號及八十六年一月九日上海工字第二號工程改善通知書各一份、驗資料二份、協
    調會議紀錄一份、修繕前後對照之照片二十四張、八十六年五月二十三日回執一
    份、重新購料、發包之發票六十七張、瑕疵修復代辦及重新發包統計表一份為證
    ，被告經合法通知未到庭亦未提出準備書狀爭執，按當事人對於他造主張之事實
    ，已於相當時期受合法之通知而言詞辯論期日不到場，亦未提出準備書狀爭執者
    ，視同自認，民事訴訟法第二百八十條第三項、第一項定有明文。是被告經合法
    通知，於言言司辯論期日未到庭且未提出準備書狀爭執，其就原告主張之上開事
    實，應視同自認，是原告上述主張之事實，堪信為真。
三、又本件工程被告未完成部分有貳仟陸佰貳拾貳萬捌仟陸佰柒拾玖元，被告依約得
    請求之工程款僅貳仟捌佰參拾貳萬零壹佰陸拾肆元，今原告已超額計價給付被告
    肆仟捌佰肆拾貳萬參仟陸佰零陸元（即已計價之伍仟參佰捌拾萬肆仟零玖元減保
    留款伍佰參拾捌萬零肆佰零參元），原告即無須再行支付工程款予被告，附此敘
    明。
四、依卷附兩造合約一般條款第三十條第四項約定「…依本條規定解除或終止合約時
    ，甲方（即原告）在本工程全部完工前不支付乙方（即被告）應得之工程款，至
    甲方自辦或另行招商承辦完工後，如甲方支付之一切費用，大於乙方依約完成應
    得之款項，乙方及其連帶保證人應將其差額賠償甲方…。」，本件原告主張被告
    應完成而未完成工程之金額為貳仟陸佰貳拾貳萬捌仟陸佰柒拾玖元，業經原告提
    出台灣台中地方法院檢察署檢察官八十七年度偵字第一九三三一號起訴書一份在
    卷可參，且被告未到庭爭執，堪信為真。依上述條款約定，被告就該工程重新發
    包與原合約工程款之差價（即肆仟捌佰陸拾壹萬陸仟壹佰參拾元減貳仟陸佰貳拾
    貳萬捌仟陸佰柒拾玖元，為貳仟貳佰參拾捌萬柒仟肆佰伍拾壹元，應負賠償責任
    。又依系爭合約一條款第二十七條第二項工程驗收：「…２、前項驗收如發現與
    施工圖說、施工說明書及規範不符者，乙方應在甲方指定期限內，照圖說無償修
    改完善，經複驗全部合格始為驗收完畢，如不遵限辦理，除視為逾期外，甲方得
    自行修補或另行交商修補修正，甲方因而產生之一切費用及損失應由乙方負責」
    ；且一般條款第二十八條約定：「在保固期限內，若工程發生一部分或全部走動
    、漏水、裂損、坍塌、鏽損與規範不符，性能欠佳，或發生其他損壞時，應由乙
    方於期限內無償修復更換，如因而致甲方或他人蒙受損失，乙方應負賠償責任，
    若乙方未在期限內派員修復更換，必要時甲方得自行備工修復，所需款項乙方或
    其連帶保證人應無條件承認歸還」。按本件被告施作部分因瑕疵，經原告通知修
    繕，被告未依限辦理，原告乃僱工自行修繕支出費用壹仟陸佰伍拾肆萬壹仟貳佰
    陸拾捌元，此部分原告主張應由被告賠償，實屬可採。另系爭合約一般條款第十
    條約定：工程監督「…２：甲方（即原告）施工期間如發現乙方（即被告）人員
    有技能低劣，工作怠忽時，得隨時通知乙方更換，若發現乙方所做工程有不合圖
    說及標準之處，經通知乙方改善重作，乙方不得拒絕，所有因改正或拆除重作之
    損失，概由乙方負擔，若乙方未依前述通知執行，甲方得僱佣他人代為辦理之，
    甲方因而連帶產生之一切費用均可向乙方收回，或自乙方應得之工程款中扣回之
    」；且依系爭合約一般條款第十五條約定：「施工費用及雜項費用概由乙方負擔
    」；又依合約一般條款第二十三條約定：「施工期間乙方應隨時清除工地、及其
    附近道路上及結構內一切材料、垃圾、非必要檢驗不合格之材料、鷹架、工具及
    其他設備，…本工程完工時，乙方應在驗收前清理工地及其鄰道路上所有廢料雜
    物等，並將結構物清理整潔，所需費用均由乙方負擔」。是依上開規定，於合約
    有效期間，被告施工工地點工清潔之清潔費、安全衛生費、臨時水電費用，原應
    由被告負責，今被告未為履行，由原告代墊款參佰捌拾陸萬玖仟零柒拾陸元完成
    ，原告主張此部分代墊款，被告應予返還，即屬有據。
五、綜上，被告因債務不履行，依約應賠償原告之購料重行發包損失貳仟貳佰參拾捌
    萬柒仟肆佰伍拾壹元，與工程瑕疵僱工自行修繕費用壹仟陸佰伍拾肆萬壹仟貳佰
    陸拾捌元，並返還代墊款項參佰捌拾陸萬玖仟零柒拾陸元，合計為肆仟貳佰柒拾
    玖萬柒仟柒佰玖拾伍元。從而，依債務不履行損害賠償請求權及代墊款請求權，
    請求被告給付肆仟貳佰柒拾玖萬柒仟柒佰玖拾伍元及自起訴狀繕本送達翌日（即
    八十九年十一月二日）起至清償日止，按年息百分之五計算之利息，於法有據，
    應予准許，原告逾此部分請求，則無理由，應予駁回。
六、本件原告勝訴部分，原告陳明願供擔保請准宣告假執行，經核無不符，爰酌定相
    當擔保金，併准許之；至於原告敗訴部分，其假執行之聲請，失所附麗，應併駁
    回之。
七、據上論結，原告之訴為一部有理由，一部無理由，依民事訴訟法第三百八十五條
    第一項前段、第七十九條但書、第三百九十條第二項判決如主文。
中      華      民      國    九十      年      七      月     二十四    日
                                        臺灣臺中地方法院民事第四庭
                                            法      官  王  金  洲
右為正本係照原本作成。
如對本判決上訴，須於判決送達後二十日內向本院提出上訴狀（須附繕本）。
中      華      民      國    九十      年      七      月     二十四    日
                                            法院書記官


司法院資訊處製作；財團法人民間司法改革基金會備份。
